【裁判字號】    99,台上,5057
【裁判日期】    990812
【裁判案由】    違反懲治走私條例
【裁判全文】
最高法院刑事判決            九十九年度台上字第五０五七號
上  訴  人  甲○○
            乙○○
            丙○○
上列上訴人等因違反懲治走私條例案件，不服台灣高等法院台南
分院中華民國九十九年六月十日第二審更審判決（九十九年度上
更(一)字第四０號，起訴案號：台灣台南地方法院檢察署九十七年
度偵字第二一九號），提起上訴，本院判決如下：
    主  文
上訴駁回。
    理  由
按刑事訴訟法第三百七十七條規定：上訴於第三審法院，非以判
決違背法令為理由，不得為之。是提起第三審上訴，應以原判決
違背法令為理由，係屬法定要件。如果上訴理由書狀並未依據卷
內訴訟資料，具體指摘原判決不適用何種法則或如何適用不當，
或所指摘原判決違法情事，顯與法律規定得為第三審上訴理由之
違法情形，不相適合時，均應認其上訴為違背法律上之程式，予
以駁回。本件原審經審理結果，認為上訴人甲○○、乙○○、丙
○○違反懲治走私條例之犯行，均為明確，因而撤銷第一審諭知
上訴人等均無罪之判決，改判論上訴人等以共同私運（原判決主
文贅載「運送」二字）管制物品進口逾公告數額罪，各處有期徒
刑四月。已詳敘其調查、取捨證據之結果及憑以認定犯罪事實之
心證理由。並就上訴人等否認犯行之供詞及其所辯各語認非可採
，予以論述及指駁。從形式上觀察，原判決尚無足以影響判決結
果之違背法令情形存在。上訴意旨略稱：本件查扣上訴人等私運
進口之「高接梨穗（或稱梨接穗）」（下稱扣案私貨），是否屬
「海關進口稅則」第六章規定之「活樹」，尚有疑義，原審未向
權責機關財政部查詢明白，逕認屬該規定之「活樹」，不符經驗
法則，有調查職責未盡之違法。其復以漁船接駁扣案私貨需更多
人手及熟悉密艙位置等推測、想像之詞，論斷上訴人等有被訴之
走私犯行，認事用法並有違誤等語。惟查：一、扣案私貨係屬黃
金梨品種之「梨接穗」，有行政院農業委員會動植物防疫檢驗局
高雄分局之鑑定書在卷可稽，且其數量龐大（總數四百二十二箱
，每箱六百四十支，合計二十七萬零八十支，有卷附行政院海岸
巡防署〈下稱海巡署〉南部地區巡防局第五二岸巡大隊扣押物品
目錄可稽），顯屬供果農於梨樹接枝使用之植物活體，原判決據
以認定扣案私貨為屬「海關進口稅則」第六章規定之「活樹」，
並以總額重量達六三三０公斤，該當行政院公告「管制物品項目
及其數額」丙項所列逾重量一千公斤之管制進口物品數額，認定
上訴人等所為成立懲治走私條例第二條第一項之私運管制物品進
口逾公告數額罪，認事用法自無違誤。二、原判決對於上訴人等
否認參與扣案私貨之走私犯行，認無可採，經以：(1)曾國生（為
上訴人等載運私貨所用之高雄市小港籍漁船「富春盛號」漁船船
長，業經第一審判處有期徒刑一年八月確定）於第一審證稱：「
我有跟他們（指上訴人等）講，他們說不願意賺這種錢，我就說
你們幫我看一下。……看一下就是說請他們幫我看頭看尾。」等
語，上訴人等亦稱：船長要伊等把東西看好，不要讓人家把船上
東西搬走等語，上訴人等所辯未參與本件走私行為，已屬可疑。
(2)上開「富春盛號」漁船上船員除船長曾國生外，只有上訴人等
三人，為其等所不爭，並有船員姓名表在卷可稽；又該漁船設有
第一層密艙及第二層封閉式密艙，且第一層密艙在進入第二層入
口處需有一人接應後轉接予第二層之人，第一層密艙之入口處亦
需有一人將貨送入，有該照片在卷供參，足見在通常接駁私貨需
迅速且無太多時間之情況下，至少需有三人在內接應至明。況依
扣案私貨之數量、重量，及走私行為首在安全、快速及隱匿之特
質，單憑曾國生一人之力自難以將之搬運上船、擺入密艙，並排
列整齊。(3)案發時，上訴人等均因仍在船艙內，不及逃出，以致
被前來查緝之執法人員查獲等情，業經證人即海巡署海洋巡防總
局第四海巡隊三組隊員陳家翔、海巡署第六總隊安平漁港安檢所
所長洪榮聰、海巡署台南市機動查緝隊機動查緝員黃遇雄等證述
明確；徵之上訴人等均擔任船員為業，應深知走私行為之嚴重性
及危害性，於被查緝之際，猶續留船上擔任看顧船上私貨之工作
，又無任何舉發船上有走私物品之舉止，倘無利益之分配，豈有
冒此風險之必要，顯見其等均具共同走私之犯意甚明各等情。俱
綜合卷證審認說明、論駁綦詳。其推理論斷衡諸經驗及論理等證
據法則皆無違背，即不容指為違法。經核上訴意旨，係置原判決
所為明白論斷於不顧，仍持已為原判決指駁之陳詞，專憑己意再
事爭辯，或任意指摘原判決違法，難認已符合首揭法定之第三審
上訴要件。本件上訴違背法律上之程式，應予駁回。
據上論結，應依刑事訴訟法第三百九十五條前段，判決如主文。
中    華    民    國  九十九  年    八    月   十二   日
                      最高法院刑事第九庭
                          審判長法官  邵  燕  玲
                                法官  李  伯  道
                                法官  孫  增  同
                                法官  李  英  勇
                                法官  施  俊  堯
本件正本證明與原本無異
                                      書  記  官
中    華    民    國  九十九  年    八    月   十七   日
                                                      Ｅ

司法院資訊處製作；財團法人民間司法改革基金會備份。
